【裁判字號】    90,上訴,1359
【裁判日期】    900911
【裁判案由】    違反槍砲彈藥刀械管制條例
【裁判全文】
臺灣高等法院臺中分院刑事判決                    九十年度上訴字第一三五九號
    上  訴  人
    即  被  告  乙○○
    選任辯護人  楊錫楨
右上訴人因違反槍砲彈藥刀械管制條例案件，不服臺灣彰化地方法院九十年度訴字第
六四二號中華民國九十年六月二十八日第一審判決（起訴案號：臺灣彰化地方法院檢
察署八十九年度偵字第五四九五號），提起上訴，本院判決如左：
      主  文
上訴駁回。
      事  實
一、乙○○於民國八十九年五月間，知悉年籍不詳而綽號喚「阿宏」之男子於同年四
    、五月間先後數次借用其彰化縣秀水鄉金陵村廣西巷六十號住處之工具，係用以
    改造玩具手槍、子彈後，即拒絕綽號「阿宏」之男子再使用其工具，惟自該時、
    地起，即未經主管機關許可而持有綽號「阿宏」之男子留置於該處之可發射子彈
    ，具有殺傷力之改造手槍一支（含彈匣一個；按該改造槍枝係以仿GLOCK 廠半自
    動手槍製造之金屬玩具手槍，車通槍管內阻鐵改造而成）及具有殺傷力之改造子
    彈六顆。迄於同年七月十七日十八時三十分許，其在上址持上述槍、彈欲外出試
    射時，為警當場查獲，並自其手中起扣得前揭具有殺傷力之改造手槍及子彈（其
    中二顆於鑑定時，業經試射擊發）。
二、案經彰化縣警察局田中分局報告臺灣彰化地方法院檢察署檢察官偵查起訴。
    理  由
一、訊據被告乙○○矢口否認涉有非法持有具有殺傷力之改造手槍及子彈之犯行，並
    辯稱：伊係欲將前揭槍、彈丟棄，方將之持於手中，惟適為警察查獲，伊係無辜
    云云。惟查：被告對其於八十九年七月十七日下午六時三十許，經警在其身上及
    彰化縣秀水鄉金陵村廣西巷六十號住處內扣得仿GLOCK 改造手槍乙支及子彈六顆
    等物之情，業經坦承在卷，並供稱：因綽號「阿宏」男子，將其改造手槍均放在
    該查獲處所，伊欲取出，試試使用方法，但尚未試用即為警查獲等語（見八十九
    年七月十七日警訊筆錄、偵查卷第六頁）。核與證人即彰化縣警察局田中分局員
    警甲○○於本院證稱：「有線民向我們報告，我到現場埋伏，查獲被告，就看到
    他剛好拿槍在門口，他說要看槍如何使用」等語相符，復有前揭具有殺傷力之改
    造手槍一支及子彈六顆扣案可證。而扣案槍彈經送鑑定結果，依內政部警政署刑
    事警察局八十九年八月一日刑鑑字第一０二三一二號鑑驗通知書所載稱：「送鑑
    改造手槍（槍枝管制編號：0000000000）認係由仿GLOCK 廠半自動手槍製造之金
    屬玩具手槍車通槍管內阻鐵改造而成，機械性能良好，可擊發適用之子彈，認具
    殺傷力；送鑑改造子彈六顆，認均係由玩具金屬彈殼加裝5mm之鋼珠改造而成，
    經採樣二顆試射，均可擊發，認均具殺傷力」，有該鑑驗通知書在卷可證。足見
    被告於警偵訊中明白供承因綽號「阿宏」男子，將該等槍彈放在上開查獲處所，
    伊因取出試用而為警查獲一節，核與事實相符，堪予採信，是被告有非法持有前
    揭具有殺傷力之改造手槍、子彈等事實，應可認定。
二、被告嗣後雖於原審及本院辯稱係因「阿宏」未將上開槍、彈取走，伊欲將其丟棄
    ，方持於手中而在門口為警查獲云云。惟當時查獲之員警甲○○業於本院結證被
    告當時並無稱要拿槍出去丟掉，子彈係在被告屋內被查獲等情甚詳（見本院卷第
    二三頁），且被告亦供稱該等槍彈於九十年五月間即置於該處，若其果有將該等
    槍、彈丟棄之意，應及早為之，絕無任令將該等槍彈放置於其上開住所逾二個月
    而未處理，使自己身陷違法之境之可能？況被告若真欲丟棄該等槍彈以免惹禍上
    身，衡情其應一併將槍枝及子彈攜出丟棄，豈有僅將槍枝丟棄而仍保留子彈之情
    ，被告所辯，顯與常情有違，並與其於警訊及偵查中所言不符，顯係飾卸之詞，
    不足採信。
三、辯護人另辯稱：以被告之能力，實無法組合當時所查獲之槍枝零件，係屬不能犯
    或槍砲彈藥刀械管制條例第四條第二項但書之「無法供組成槍砲、彈藥之用者」
    ，且該等子彈是被告於會同警員進入屋內隔壁房間搜索時，始發覺綽號「阿宏」
    之男子另藏有該等子彈後主動提出，故被告無持有子彈之主觀犯意，又該等槍彈
    係阿宏未前來取回，被告並無執持占有之意思與行為云云。然查，查獲之員警甲
    ○○於本院結證：槍枝是用盒子裝的，而組合好的，就被查到，在派出所有同事
    去試槍的槍機性能，但沒有花一、二個小時去組合槍枝等情綦詳（見本院卷第二
    三頁），是辯護人所指被告應屬不能犯等語，顯不足採。且扣案之槍枝經內政部
    刑事警察局鑑定之結果，認槍枝機械性能良好，子彈經採樣試射亦可擊發，均具
    殺傷力，有該鑑驗通知書在卷可佐，是該等槍彈亦顯無槍砲彈藥刀械管制條例第
    四條第二項但書「無法供組成槍砲、彈藥之用」之情。次查，該等子彈係於被告
    之上開工作處所查獲，此為被告所自承，並經查獲之員警甲○○結證在卷，被告
    復又供稱該等子彈係其於員警搜索當時「主動提出」，則其應明知並有意持有該
    等子彈至明，否則其若不知有該等子彈，如何辯解要一併將槍彈丟棄，又如何主
    動提出於警方，其辯稱係至警查獲當時，始知有該等子彈云云，無非卸責之詞，
    委無足取。又刑事法上所稱之「持有」，乃指行為人以支配之意思，將物品置於
    自己事實上得為實力支配下之狀態而言，查該等槍彈置於被告所有之上開住所已
    逾二月，被告非但未提出報繳，反而取出試用因而為警查獲，其顯然有支配之意
    思，且實際上已將該等槍、彈移入自己事實上得為支配之狀態至為酌然，辯護人
    上開辯解，均不可採。本件事證已臻明確，被告之犯行，洵堪認定。
四、核被告所為，係槍砲彈藥刀械管制條例第十一條第四項未經許可，持有可發射子
    彈具有殺傷力之改造槍枝罪及第十二條第四項未經許可，持有子彈罪。又其同時
    持有前開槍、彈，係一行為觸犯二罪名，屬想像競合犯，應從一重未經許可，持
    有可發射子彈具有殺傷力之改造槍枝罪處斷。原判決持同一見解，適用槍砲彈藥
    刀械管制條例第十一條第四項、第十二條第四項、刑法第十一條前段、第五十五
    條、第四十二條第二項、第三十八條第一項第一款、現行法規所定貨幣單位折算
    新臺幣條例第二條、罰金罰鍰提高標準條例第二條後段，並審酌被告之犯罪動機
    、目的、手段、智識程度、所為尚未對社會治安造成實質危害及其於犯罪後之態
    度等一切情狀量處被告有期徒刑壹年，併科罰金新台幣五萬元，並就罰金部分諭
    知易服勞役之折算標準。另將扣案之前開改造槍枝一支及子彈四顆為槍砲彈藥刀
    械管制條例所禁止持有之違禁物，依刑法第三十八條第一項第一規定宣告沒收之
    。又以槍砲彈藥刀械管制條例第十九條第一項規定：「犯第七條、第八條、第十
    條、第十一條、第十二條第一項至第三項、第十三條第一項至第三項之罪，經判
    處有期徒刑者，應於刑之執行完畢或赦免後，令入勞動場所，強制工作，其期間
    為三年。」此項規定不問對行為人有無預防矯治其社會危險性之必要，一律宣付
    強制工作三年，限制其中不具社會危險性之受處分人之身體、自由部分，其所採
    措施與所欲達成預防矯治之目的及所需程度，不合憲法第二十三條所定之比例原
    則，業經於八十七年十二月十八日公布之大法官會議釋字第四七一號解釋宣告自
   該解釋公布之日起不予適用，認本件被告係單純未經許可持有具殺傷力之改造槍
    枝及改造子彈，並未涉及其他具體之犯罪行為，衡酌被告所為行為之嚴重性、行
    為表現之危險性，及對於未來行為之期待性等情狀，與應予宣告強制工作之比例
    原則並不相當，揆諸前揭大法官會議解釋意旨，應不受槍砲彈藥刀械管制條例第
    十九條第一項規定之限制，不併宣告強制工作。經核其認事用法俱無不合，量刑
    亦稱允適。被告上訴意旨仍執前詞，否認犯罪，指摘原判決不當，為無理由，應
    予駁回。
據上論結，應依刑事訴訟法第三百六十八條，判決如主文。
本案經檢察官李榮鴻到庭執行職務。
中       華       民       國   九  十    年     九      月    十一     日
                                臺灣高等法院臺中分院刑事第一庭
                                      審判長法  官  陳  紀  綱
                                            法  官  陳  登  源
                                            法  官  蕭  錦  鍾
右正本證明與原本無異。
如不服本判決應於收受送達後十日內向本院提出上訴書狀，其未敘述上訴之理由者並
得於提起上訴後十日內向本院補提理由書（均須按他造當事人之人數附繕本）。
                                            書記官  蘇  昭  文
中       華       民       國   九  十    年     九      月    十一     日
槍砲彈藥刀械管制條例第十一條第四項
未經許可，持有、寄藏或意圖販賣而陳列第一項所列槍砲者，處一年以上七年以下有
期徒刑，併科新臺幣七百萬元以下罰金。
槍砲彈藥刀械管制條例第十二條第四項
未經許可，持有、寄藏或意圖販賣而陳列子彈者，處五年以下有期徒刑，併科新幣三
百萬元以下罰金。
                                                                        Ｋ


司法院資訊處製作；財團法人民間司法改革基金會備份。
